臺灣板橋地方法院刑事判決　　　　　　　　　　　　九十一年度易字第一五七號
　　公　訴　人　臺灣板橋地方法院檢察署檢察官
　　被　　　告　丁○○　男　五.
右列被告因妨害公務案件，經檢察官提起公訴（九十一年度偵字第五一七號），本院
判決如左：
    主  文
丁○○對於公務員依法執行職務時，施強暴，處有期徒刑伍月，如易科罰金，以參佰
元折算壹日；又於公務員依法執行職務時，當場侮辱，處有期徒刑肆月，如易科罰金
，以參佰元折算壹日；應執行有期徒刑捌月，如易科罰金，以參佰元折算壹日。
    事  實
一、丁○○明知其子丙○○因違反麻醉藥品管理條例經臺灣板橋地方法院檢察署通緝
    在案。緣臺北縣政府警察局土城分局土城派出所便衣警員甲○○、壬○○、癸○○，於民國九十年十二月八日凌晨一時三十分許，循線前往臺北縣土城市○○路
    （起訴書誤載為裕民路）六十六巷八號五樓丁○○、丙○○住處樓下埋伏查緝丙○○時，見丙○○出現，甲○○等人即表明警察身分，欲依法執行逮捕通緝犯職
    務，丙○○旋轉身逃跑五、六步後，為甲○○、壬○○及癸○○合力將之壓制在
    地，丙○○即以臺語大叫「阿爸，來救我」。丁○○於上開住處因聽聞丙○○呼
    救，迅速衝至樓下。甲○○見狀，即起身表明警察身分，係依法執行逮捕通緝犯
    丙○○職務。詎丁○○雖已知悉甲○○等人係警察，然見丙○○遭員警壓制在地
    ，護子心切之下，竟仍基於妨害公務之犯意，對於依法執行逮捕通緝犯職務之員
    警甲○○施強暴行為，而與之發生拉扯，欲阻止員警逮捕丙○○。甲○○因遭丁○○拉扯，復見丙○○掙扎抗拒，致壬○○、癸○○尚未能對丙○○上手銬以防
    其脫逃，而丙○○之母乙○○及兄戊○○亦相繼由上開住處衝至逮捕現場，為恐
    警力不足生變，即對空鳴槍嚇阻，惟丁○○仍強行拉扯甲○○不放。幸適時另在
    臺北縣土城市○○路六十六巷巷口警車上警戒之制服員警庚○○因聽聞槍響，遂
    趕赴現場出示警察證件，並對空鳴槍支援。丁○○見警力增多，始放手不再拉扯
    甲○○。然心生不滿，另基於侮辱公務員之犯意，對在場執行職務之員警呂明松
    ，以臺語「幹你娘，你們警察有甚麼了不起，我阿姨在做議員」等穢語，當場侮
    辱之（公然侮辱妨害甲○○個人名譽部分未據告訴），嗣庚○○呼叫巡邏警網再
    增加警力，始順利逮捕丙○○。惟丁○○於警員押解丙○○上警車期間，仍承前
    侮辱公務員犯意，接續以臺語「安怎？我阿姨是議員啦，幹你老母」等穢語，當
    場侮辱甲○○，而為警以現行犯逮捕處理。
二、案經臺北縣政府警察局土城分局報請臺灣板橋地方法院檢察署檢察官偵查起訴。
    理  由
一、訊據被告丁○○矢口否認有何妨害公務、侮辱公務員犯行，辯稱：沒有拉扯員警
    甲○○，一下樓甲○○就對空鳴槍，伊問甲○○什麼身分他都不講，不知道他是
    流氓還是什麼人，看到他們開槍就嚇死了，怎麼可能拉扯，後來伊太太乙○○問
    他們身分，他們說是警察，就讓他們將丙○○帶走，也沒有罵警察，錄音帶是他
    們製造的，伊有錄影帶云云。經查：
(一)、丁○○之子丙○○前因違反麻醉藥品管理條例案，經臺灣板橋地方法院檢察署以
    九十年度己○吉寅緝字第六四三號通緝書通緝在案，於九十年十二月八日，由臺
    北縣政府警察局土城分局員警查獲歸案之情，有本院依職權調閱之丙○○臺灣高
    等法院被告全國通緝紀錄表可稽，是丙○○於九十年十二月八日前，確係通緝犯
    無疑。
(二)、訊據證人即現場逮捕丙○○之員警癸○○於本院審理時證稱：九十年十二月八日
    凌晨一時三十分許，在土城市○○路（係裕生路之誤載）六六巷八號前，要逮捕
    丙○○，當時有我、甲○○、壬○○、庚○○要去逮捕丙○○，由我與壬○○在
    他家樓下埋伏，庚○○在巷口巡邏車上警戒煙毒犯辛○○，並由辛○○打電話約
    丙○○下樓見面，丙○○下來後，我們就表明是警察要逮捕他，丙○○要跑，跑
    離住家五公尺左右，被我們抓到壓制在地上，他就喊阿爸來救我（臺語）。他爸
    爸丁○○、他媽媽及哥哥都跑下來，甲○○就向前警戒，我和壬○○還沒有對丙○○上銬，必須要二人把他壓制在地，甲○○見丁○○等人衝過來，就表明是警
    察，他們還是不理衝過來，丁○○還動手來扯甲○○，甲○○為了阻止丁○○所
    以對空鳴槍，因為當時甲○○只有一人，而對方有三人，我和壬○○在壓制丙○○沒有辦法幫忙甲○○，被告就罵「幹你娘，你們警察有什麼了不起，我阿姨在
    做議員（臺語）」，我們一開始就對被告表明我們是警察，在被告衝下樓時，甲○○就有表明身分。後來庚○○聽到槍聲跑過來要幫忙，並且出示警察證件等語
    綦詳（見九十一年七月十日訊問筆錄）。與證人即現場逮捕丙○○之員警甲○○
    於本院審理時證稱：當時被告、乙○○、戊○○衝下樓來意圖不明，所以就拔槍
    警戒，馬上說我是警察不要過來，但他們還是衝過來，他們三人圍過來，被告跟
    我發生拉扯，他們不聽制止，我就對空鳴槍開二槍，被告說開什麼槍，我阿姨在
    當議員，你們警察有什麼了不起，所以他知道我是警察，他們有拉扯我，但還沒
    有導致我受傷。穿便衣是為了怕丙○○起疑，因為我們是依辛○○供述其跟丙○○買毒品，循線到被告住處，被告在現場非常囂張，我已經說我是警察，他們還
    是衝過來，他還說他阿姨是議員等語（見九十一年六月十三日訊問筆錄）。證人
    即現場逮捕丙○○之員警壬○○於本院審理時證稱略以：丙○○下樓後，我及甲○○、癸○○要壓制他，但丙○○要掙脫並喊阿爸來救我，隨後他爸爸、媽媽及
    哥哥下樓，因為被告衝下樓，衝向我們，所以甲○○才對空鳴槍阻止，後來他媽
    媽、哥哥下樓。丁○○明知逮捕之人為警察仍為拉扯及辱罵，因為在丁○○衝下
    樓時，甲○○就有稱他是警察，但是丁○○仍然拉扯妨害公務，並且辱罵員警「
    幹你娘，你們警察有什麼了不起，我阿姨在做議員（臺語）」。在逮捕丙○○之
    後，被告就一直在罵我們，我們就請求巡邏警網支援，將丙○○帶回去，我跟巡
    邏人員借錄音機，就錄到被告辱罵「安怎？我阿姨是議員，幹你老母」，被告知
    道我們是警察之後還一直辱罵我們，所以我才借錄音機錄下來，被告在甲○○對
    空鳴槍嚇阻時，即出口辱罵警察，並在警方逮捕丙○○要解押上巡邏車時，還繼
    續罵同樣的話「幹你娘，你們警察有什麼了不起，我阿姨在做議員（臺語）」等
    語（見九十一年七月十日訊問筆錄）。證人即嗣後到達逮捕丙○○現場之員警庚○○於本院審理時證稱：當時他們在衝突時，我在巷口警戒辛○○沒有看到衝突
    ，後來在車上聽到二聲槍響，就衝下車，從巷口往內看，看到壬○○、癸○○在
    壓制丙○○，三人都倒在地上，看到甲○○和其他三人在拉扯，聽到很吵的罵人
    聲，內容沒聽到，就衝進去把丙○○帶出來，又聽到二聲槍響，就進去開一槍，
    因為當時被告還在拉扯甲○○不放，我衝進去把丙○○帶出來時就有出示警察證
    件，當時被告就知道我是警察等語（見九十一年七月十日訊問筆錄）。均核無不
    合，證人癸○○、甲○○、壬○○及庚○○與被告均無夙怨，亦不相識，應無涉
    詞誣陷之理，渠等證詞應堪信實。至證人即被告之妻乙○○、被告之子戊○○於
    本院審理時雖均證稱：沒有看到被告跟警察拉扯，亦未聽到被告罵警察等語（見
    九十一年七月十日訊問筆錄），然渠等與被告係夫妻、父子關係，所為證言與證
    人癸○○、甲○○、壬○○及庚○○上開證詞迥異，足見證人乙○○、戊○○所
    言應屬迴護被告之詞，不足採信。
(三)、被告於偵查中自陳知悉丙○○遭通緝（見偵查卷宗第四十四頁正面），且癸○○
    、甲○○、壬○○均證稱見被告衝下樓時，甲○○即已表明警察身分，係依法執
    行逮捕通緝犯丙○○職務，已如前述。則甲○○既稱己是警察，並表達知悉丙○○是通緝犯而正執行逮捕職務，被告當時應已明知甲○○等三人確係真正之警察
    無訛。參酌被告於本院審理時陳稱從五樓衝下來，看到有人把我兒子押在車尾部
    ，不知道警察為何開槍等語（見九十一年六月十三日訊問筆錄），則當時執行逮
    捕通緝犯丙○○職務之員警，既已逮捕丙○○而將之置於警力支配之下，若非被
    告自住處衝下樓且有妨礙警員執行公務之舉，執行員警何須鳴槍警告﹖是被告前
    揭辯稱一下樓甲○○就對空鳴槍，伊問甲○○什麼身分他都不講，不知道他是流
    氓還是什麼人，看到他們開槍就嚇死了，怎麼可能拉扯云云，顯係事後畏罪卸責
    之詞，不足採信。
(四)、又警員庚○○曾對被告出示警察證件，被告於甲○○等人押解丙○○上警車期間
    ，仍接續以臺語「我阿姨是議員啦，幹你老母」等穢語，當場侮辱甲○○，為警
    錄音之情，業經員警庚○○、壬○○證述如前，而警方所提供之錄音帶中確有一
    男聲以臺語口出「我阿姨是議員啦，幹你老母」等穢語，復經本院受命法官於九
    十一年八月十二日勘驗警方提供之錄音帶無訛，並製有勘驗筆錄存卷。是參酌證
    人癸○○、甲○○、壬○○及庚○○之證詞、上開錄音帶所錄聲音內容等情，本
    院認確係被告口出前揭穢語。被告空言辯稱錄音帶是警察製造的，尚乏實據相佐
    ，自無足採。則觀諸被告於庚○○出示警察證件，甲○○等人隨後押解丙○○上
    警車期間，仍以臺語口出「幹你老母」穢語當場侮辱員警，益徵被告明知甲○○
    等人係警察，而仍對之當場侮辱彰彰明甚。至前揭警方提供之錄音帶，經本院送
    請法務部調查局鑑定錄音帶中口出前揭穢語之人與被告之聲紋是否相符，雖經該
    局以因錄音帶中待鑑聲音部分為高亢之不自然發音，不符鑑定條件，而未予鑑定
    （詳法務部調查局九十一年九月六日調科參字第０九一００五九二一九０號函）
    。然前揭警方提供之錄音帶既係因待鑑聲音為不自然發音而不符鑑定條件，並非
    認錄音帶中口出穢語之人與被告聲紋不同，自難據此資為被告有利之認定。再被
    告固於偵查中提出現場之錄影帶二捲。惟據檢察官勘驗結果，乙捲係當日之新聞
    ，乙捲係警員執行完逮捕公務，要離去之畫面，並非現場案發之紀錄屬實，有該
    勘驗筆錄存卷可稽（見偵查卷宗第三十三頁）。是其辯稱有錄影帶云云，亦無從
    對其為有利之認定。綜上事證，被告前開所辯洵屬犯後飾卸之詞，不足採信，其
    犯行堪以認定。
二、核被告丁○○所為，係犯刑法第一百三十五條第一項之妨害公務罪及第一百四十
    條第一項之侮辱公務員罪。被告所犯上開二罪間，犯意各別，行為互殊，應予分
    論併罰。至公訴人雖僅就被告於警員甲○○對空鳴槍喝止丁○○時，當場以臺語
    「幹你娘，你們警察有甚麼了不起，我阿姨在做議員」等語，公然辱罵正在執行
    職務之警員部分起訴，惟被告其餘如事實欄所述侮辱公務員犯行，與經起訴侮辱
    公務員犯行部分，具接續犯之單純一罪關係，為起訴效力所及，本院自應併予審
    究論罪，附此敘明。爰審酌被告雖係因護子心切，一時失慮遽為妨害公務及侮辱
    公務員犯行之犯罪動機，惟犯後猶飾詞狡辯，不知悔改之犯後態度，及其智識、
    品行等一切情狀，分別量處各罪如主文所示之刑，並均諭知易科罰金之折算標準
    ，及定應執行刑，並諭知易科罰金之折算標準，以示懲儆。
據上論斷，應依刑事訴訟法第二百九十九條第一項前段，刑法第一百三十五條第一項
、第一百四十條第一項、第四十一條第一項前段、第二項、第五十一條第五款、罰金
罰鍰提高標準條例第一條前段、第二條，判決如主文。
本案經檢察官馬中琍到庭執行職務。
中      華      民      國    九十一    年      十      月     十一     日
                                  臺灣板橋地方法院刑事第四庭
                                      審判長法  官  許仕楓
                                            法  官  游秀雯
                                            法  官  陳明偉
右正本證明與原本無異。
如不服本判決，應於判決送達後十日內，向本院提出上訴狀。
                                            書記官  呂妍旻
中      華      民      國    九十一    年      十      月     十一     日
